臺灣高等法院民事判決
109年度上字第555號
上  訴  人  林效先  
訴訟代理人  戴智權律師
上  訴  人  王浩宇  
訴訟代理人  江曉俊律師
            湯凱立律師
上列當事人間請求侵權行為損害賠償等事件，兩造對於民國109
年3月20日臺灣桃園地方法院108年度訴字第1711號第一審判決各
自提起上訴，本院於民國109年10月27日言詞辯論終結，判決如
下：
    主      文
原判決關於㈠駁回後開第二項之訴及假執行部分；㈡命上訴人王浩
宇刊登道歉啟事之訴，暨訴訟費用之裁判（除確定部分外)，均
廢棄。
上開廢棄㈠部分，上訴人王浩宇應再給付上訴人林效先新臺幣壹
拾伍萬元，及自民國一○八年八月二十九日起至清償日止，按週
年利率百分之五計算之利息。
上開廢棄㈡部分，上訴人王浩宇應將附件所示道歉啟事，以如附
表二所示方式為刊登。
兩造其餘之上訴均駁回。
第一審（除確定部分外)、第二審訴訟費用由上訴人林效先負擔
五分之三，餘由上訴人王浩宇負擔。
    事實及理由
壹、程序方面
    按不變更訴訟標的，而補充或更正事實上或法律上之陳述者
    ，非為訴之變更或追加，民事訴訟法第256 條定有明文。上
    訴人林效先原審主張上訴人王浩宇如原判決附表所示時間、
    方式，公開發表如該附表所示言論侵害其名譽（見原審卷二
    第17-24頁）。嗣更正王浩宇侵害其名譽之事實如附表一即
    林效先於本院所提附表三所示（見本院卷第579-589頁）。
    核係不變更訴訟標的，更正事實上之陳述，非為訴之變更或
    追加，合先敘明。
貳、實體方面
一、林效先主張：伊於民國107年間擔任時代力量臺北黨部職員
    時，憲兵指揮部基隆憲兵隊於同年3月27日至伊所承租之門
    牌號碼臺北市○○區○○○路0段00號11樓之21房屋搜索，扣得疑
    似毒品之物品。王浩宇未經查證，於附表一所示時間、方式
    ，公開發表如附表一所示之不實言論，致伊社會評價受貶損
    ，精神上受有痛苦。爰依民法第184條第1項前段、第195條
    規定，請求王浩宇賠償新臺幣（下同）120萬元，並將原判
    決附件所示道歉啟事，以2分之1版面，刊登於中國時報、聯
    合報、自由時報、蘋果日報之全國版頭版各10日，及以公開
    方式刊登於個人臉書（Facebook)網站（網址：https ://ww
    w .facebook .com/WangHauYu 及https ://www .facebook 
    .com/xavier .wang .980，下稱臉書網站）連續10日，且不
    得擅自對留言更改隱私設定，致使不利公開閱讀目的（未繫
    屬本院者，不予贅述）。
二、王浩宇則以：伊所為之如附表一所示言論乃是針對「時代力
    量政黨」之言論，非針對林效先，其內容更涉及高價值之政
    治性言論，應受憲法高度保障，而適用寬鬆之審查密度；另
    原判決附表編號1-15所為之言論均係針對時代力量黨應正視
    黨內成員涉嫌持有或運輸毒品，以及監督時代力量黨應明確
    表達對於「毒品濫用」之立場，當屬對於台灣政治、公共事
    務、毒品犯罪之預防及處遇措施，針對毒品濫用之刑事政策
    方向，為意見之表達；另外伊係針對時代力量黨內部人員涉
    嫌自國外輸入之處理態度責問，而非針對林效先個人；況，
    林效先並無任何名譽受損之情，且林效先曾於臉書網頁承認
    弄丟100張含LSD成分之毒品，亦與遭控涉嫌運輸毒品相符；
    再者，伊於記者會所為之言論，根本無從使他人得知所指涉
    究為何人，且於記者會上隻字未提林效先之大名，而係新聞
    媒體先行報導林效先之姓氏、個人資料，伊所為之言論應不
    足以使林效先之人格及社會評價受貶損；又林效先為局部性
    公眾人物，擔任時代力量中央黨部職務組織活動助理，經常
    參與公共事務，核屬公眾人物，其涉嫌運輸、販賣毒品與公
    共利益攸關，本應對言論自由做較大程度之退讓；另伊於記
    者會前，已向訴外人林春妙查證相關事實，並非憑空杜撰，
    已盡合理之查證，而有相當理由確信其為真實。至登報道歉
    部分已違反比例原則等語置辯。
三、原審就林效先上開請求，判決林效先一部敗訴、一部勝訴之
    判決，即判命王浩宇給付25萬元本息，及應將原判決附件所
    示道歉啟事，以2分之1版面，刊登於中國時報、聯合報、自
    由時報、蘋果日報之全國版頭版各1日，及以公開方式刊登
    於個人臉書網站1日，且不得擅自對底下留言更改隱私設定
    ，致使不利公開閱讀之目的。
　㈠林效先就其敗訴部分一部聲明不服，提起上訴，並聲明：
　⒈原判決關於駁回其後開第二項之訴部分廢棄。
　⒉上開廢棄部分，王浩宇應再給付95萬元（精神慰撫金），及
    自起訴狀繕本送達王浩宇翌日起至清償日止，按週年利率百
    分之5計算之利息。
　　王浩宇答辯聲明：上訴駁回。
　㈡王浩宇就其敗訴部分，提起上訴，並聲明：
　⒈原判決不利於王浩宇之部分廢棄。
　⒉上開廢棄部分，林效先在第一審之訴駁回。
　　林效先答辯聲明：上訴駁回。
  【原判決駁回林效先請求王浩宇給付逾120萬元（含薪資損失
  ）本息部分，未據林效先不服提起上訴，業告確定）】
四、兩造不爭執事項（本院卷第385、610頁）：
  ㈠林效先於原判決附表所示時間任職時代力量臺北黨部員工。
  ㈡王浩宇於原判決附表所示時間、地點，公開發表該附表所示
    之言論。
  ㈢林效先因涉嫌毒品危害防制條例等罪嫌，經臺灣臺北地方檢
    察署（下稱臺北地檢）檢察官以107年度偵字第8569號為不
    起訴處分確定（下稱系爭刑案）。
五、本院之判斷
　　兩造均同意簡化本件爭點項目（見本院卷第385、610頁），
    茲分述如下：
  ㈠王浩宇公開發表如附表一所示言論是否侵害林效先之名譽？
　⒈按因故意或過失，不法侵害他人之權利者，負損害賠償責任
    ，民法第184條第1項前段定有明文。民法上名譽權之侵害非
    即與刑法之誹謗罪相同，名譽有無受損害，應以社會上對個
    人評價是否貶損作為判斷之依據，苟其行為足以使他人在社
    會上之評價受到貶損，不論其為故意或過失，均可構成侵權
    行為，其行為不以廣佈於社會為必要，僅使第三人知悉其事
    ，亦足當之（最高法院90年台上字第646號判例參照）。又
    言論自由為人民之基本權利，有促進民主政治發展、實現多
    元社會價值之功能。對於自願進入公眾領域之公眾人物，或
    就涉及公眾事務領域之事項，個人名譽對言論自由固應為相
    當程度之退讓，然非謂其名譽權即不受保障。而言論中之事
    實陳述與意見表達性質有異，蓋事實陳述涉及真實與否，具
    有可證明性。行為人就公眾人物關於公眾事務領域事項為事
    實陳述之言論發表時，仍應負合理查證之義務，並由行為人
    針對個別事實所涉名譽侵害之程度、與公共利益之關係、陳
    述事項之時效性、資料來源之可信度、查證成本、查證對象
    等因素，舉證證明已盡合理查證之義務，始得阻卻違法，而
    解免其應負之侵權行為責任，俾調和言論自由之落實與個人
    名譽之保護。倘行為人就事實之相當真實性，未盡合理查證
    義務，依其所提證據資料，在客觀上不足認其有相當理由確
    信為真實，且該不實之言論，足以貶損他人之社會評價者，
    自構成不法侵害他人名譽。於此情形，縱令所述事實係出於
    其疑慮或推論或係轉述第三人之陳述，亦難謂有阻卻違法之
    事由（最高法院 109年度台上字第2055號民事判決意旨參照
    ）。
　⒉查，林效先於原判決附表所示時間擔任時代力量臺北黨部員
    工，及王浩宇於原判決附表所示時間、地點，公開發表如該
    附表所示言論，以及林效先涉犯毒品危害防制條例等罪嫌業
    經臺北地檢為不起訴處分確定等情，為王浩宇所不爭執（見
    不爭執事項㈠㈡㈢），經林效先於本院時整理原判決附表編號1
    -15中之言論侵害其名譽如附表一編號1-13所示（見本院卷
    第579-589頁）。
　⒊次查：
　⑴附表一編號1⑴「3月27日，時代力量北市黨部的黨工，在中正
    區租屋處遭警方查獲持有大量二級毒品『毒郵票』」。
　⑵附表一編號3⑴「經過時代力量內部的黨工爆料告知我…這位時
    代力量涉案黨工，他本身其實平常常常都是跟著林昶佐在活
    動的，…是在中正區發生的…這個黨工持有的毒品叫做毒郵票
    ，他是屬於一種LSD 的迷幻藥，…時代力量這個黨工持有的
    數量是大量的一個毒品，」。
　⑶附表一編號5「時間證實了，這個黨工並不只是持有毒品，而
    是大量的從國外輸入二級毒品」。
　⑷附表一編號6「不是持有，而是進口輸入二級毒品耶！」。
　⑸附表一編號7⑶「這個黨工姓林，目前年紀約36歲，10多年前
    就曾與擔任時力立委林昶佐擔任理事長的『台灣獨立音樂協
    會』理事」、⑸「他是涉嫌運輸跟販賣，不是施用」。
　⑹附表一編號8⑴「36歲林姓男子目前透過網路，向國外的賣家
    訂購重量約4 公克的100 張毒郵票、20多公克毒蘑菇，但毒
    品郵寄來台進入海關檢驗時，海關緝毒犬聞出該包裹『怪怪』
    海關人員研判包裹內為毒品並通報，海山分局與基隆憲兵隊
    組成專案小組，根據收貨人地址，在上月27日晚上前往台北
    市忠孝西路的林男住處逮人」、⑵「他是輸入毒品」。
　⑺附表一編號9⑴「…今年3月27日，時代力量台北市黨部林姓黨
    工遭警方查獲，持有價值數十萬的二級迷幻類毒品『毒郵票』
    」、⑵「該名黨工十年前就曾擔任林昶佐擔任理事長的『台灣
    獨立音樂協會』理事，與林昶佐認識很久，也是屬於玩音樂
    的族群。這次被警方指控，從海外進口大量的二級毒品毒郵
    票、迷幻蘑菇。」。
　⑻附表一編號10⑴「他說的團體，就是他自己的團體，不要再推
    了！最後會很難看（張貼林效先照片）」。
　⑼附表一編號11⑵「非常確定。從海外運輸二級毒品，家裡也持
    有二級毒品」。
　⑽附表一編號13⑵「明明毒郵票就是寄到該黨工所屬的團體，而
    迷幻蘑菇是另外發現，事證相當明確」。
　⑾核上開指稱時代力量林姓黨工因其所承租房屋遭警方扣得毒
    品，因而認該黨工持有、運輸及販賣毒品行為明確之言論，
    屬事實上之陳述，依前揭說明，事實陳述涉及真實與否，具
    有可證明性，而王浩宇未能合理查證並說明如何確信其前開
    言論內容為真實，已有未洽，且系爭刑案經臺北地檢檢察官
    為不起訴處分確定（見不爭執事項㈢），堪認林效先並無王
    浩宇所稱持有、運輸及販賣毒品之行為，而與事實不符，已
    有貶損社會對林效先之評價，致其名譽受損。至附表一之其
    他言論則涉及意見之表達或轉貼其他媒體之新聞報導，與事
    實陳述無關，自無貶損社會對林效先之評價，而有侵害林效
    先名譽之情。
　⒋王浩宇辯稱附表一所示言論無從知悉為林效先，未損及林效
    先名譽云云。然查，王浩宇於附表一編號7之臉書貼文留言
    中提及「這位黨工姓林，目前年紀約36歲，10多年前就曾與
    擔任時力立委林昶佐擔任理事長的『台灣獨立音樂協會』理事
    」（見原審卷一第193頁）、附表一編號12提及「時代力量
    的發起人名單，包含：『Freddy』林昶佐、林峰正、林世煜、
    曾威凱、邱顯智、胡博硯、郭少宗、吳逸駿、林郁容、葉湘
    怡、劉笙彙和Shawshank Lim 。有沒有覺得其中有個名字很
    熟悉？是的，這個林姓黨工其實是時代力量發起人」（見原
    審卷一第73頁），且於附表一編號7貼文留言張貼涉毒黨工
    遭爆真實身分曝光（見原審卷一第191頁），嗣後王浩宇仍
    持續以上開附表一編號8、9、10、11、13所述之言論稱該黨
    工涉毒事件，並張貼林效先相片（見本院卷第342頁)，則一
    般大眾透過查證或經由媒體報導內容之比對，即可特定林效
    先之身分，是王浩宇前揭所辯，不足採信。
　⒌王浩宇又辯稱就附表一所示言論已盡合理查證義務云云。惟
    查：
　⑴證人林春妙於本院審理時證稱：伊曾任基進黨副秘書長，有
    在網路上看到時代力量黨工涉毒事件，107年2、3月伊與王
    浩宇有前往民視錄影，錄影後有聚餐，當時是說選舉的事情
    ，並不知道黨工涉毒之事，伊不記得有告知王浩宇前揭訊息
    ，但伊有在網路上看到持有毒品及王浩宇開記者會這件事等
    語（見本院卷第496-497頁）。
　⑵本院勘驗林春妙與王浩宇之臉書私訊對話：107年3月30日1：
    59AM「Joyce Lin（林春妙)：是市黨部的正職，聽說有記者
    在追了 毒品是一種『毒郵票』的毒品…從來沒聽過，freddy今
    天直接對這黨工提出自動離職，不然就開除他！毒郵票聽說
    是LSD一種迷幻藥」（見本院卷第505頁）。
　⑶107年3月30日11：58am「林春妙…對方不願意告訴我黨工的名
    字或分局，想保護他。因為黨工有非常大的機率不會被起訴
    ，是被陷害」、「王浩宇：我覺得還蠻可惜的，可不可以至
    少讓我知道那間分局」（見本院卷第507頁）。
　⑷證人李菁琪於本院審理時證稱：伊向王浩宇提這件事情，是
    想請他不要在選前就本案即「時代力量黨工持毒案」再作網
    路上的操作。「麻煩找李菁琪律師」是伊的粉絲團，這篇內
    中壢王是指王浩宇，因為當時伊引用新聞截圖內容是說王浩
    宇在開庭時主張在2018年開記者會當時，有先跟伊查證亦即
    「時代力量黨工持毒案」，但伊當時並不認識王浩宇，所以
    先發文澄清伊是事後有跟他提過等語（見本院卷第608-609
    頁）。
　⑸承上，王浩宇雖有於107年3月30日向證人林春妙查詢有關黨
    工涉嫌毒品一事，然證人林春妙亦有陳稱該黨工是被陷害，
    很大機率會不起訴處分，且其與王浩宇之聚餐並非討論或查
    詢毒品之事，甚且，證人李菁琪更證稱其與王浩宇是在時代
    力量黨工持毒案發後始認識，益徵王浩宇嗣後未合理查證林
    效先涉嫌持有毒品案之實情，反而於附表一所示時間、地點
    明確陳述涉犯毒品事證相當明確，難認已盡合理查證之義務
    ，客觀上不足認王浩宇有相當理由確信為真實，是王浩宇前
    揭所辯，亦不足取。
　⒍王浩宇另抗辯林效先為公眾人物，其個人名譽對言論自由應
    為相當程度之退讓云云。惟查，附表一所示之言論涉及個人
    持有或運輸或販賣毒品一事，涉及事實陳述如前述；況，王
    浩宇前揭公開發表之言論明確指涉林效先從海外運輸毒品，
    此為就涉犯重大犯罪之指控，更應先為合理之查證，是王浩
    宇就其言論內容之真實性，本應負善良管理人之注意義務，
    然王浩宇僅憑林效先遭基隆憲兵隊搜索並扣得疑似毒品之物
    ，即公開發表如上開㈠⒊⑴-⑽所示之言論，已未盡查證義務，
    其前揭所辯，不足為採。
　⒎從而，林效先主張王浩宇公開發表如上開㈠⒊⑴-⑽所示所示言論
    ，已貶損社會對林效先之評價，致其名譽受損，依民法第18
    4條第1項前段，請求王浩宇負損害賠償責任，洵屬有據。
  ㈡如是，上訴人林效先主張依民法第184條第1項前段、第195條
    規定，請求上訴人王浩宇賠償精神慰撫金120萬元及刊登如
    原判決附件所示道歉啟事，是否有據？
  ⒈按因故意或過失，不法侵害他人之權利者，負損害賠償責任
    ；不法侵害他人之身體、健康、名譽、自由、信用、隱私、
    貞操，或不法侵害其他人格法益而情節重大者，被害人雖非
    財產上之損害，亦得請求賠償相當之金額。其名譽被侵害者
    ，並得請求回復名譽之適當處分，民法第184條第1項前段、
    第195 條第1 項分別定有明文。
　⒉慰藉金之賠償，須於人格權遭受侵害，使精神上受有痛苦為
    必要，其核給之標準固與財產上損害之計算不同，然非不可
    斟酌雙方身分資力與加害程度，及其他各種情形核定相當之
    數額。（最高法院104年度台上字第136號民事判決意旨參照
    ）。本件審酌林效先106年、107年間各類所得約數十萬元，
    王浩宇106、107年間各類所得約百萬餘元，名下有3筆投資
    ，此有稅務電子閘門財產所得調件明細表在卷可稽（見外放
    個資卷），及林效先因前揭不實言論所受之精神痛苦、兩造
    身分、地位、經濟能力等一切情狀，認上訴人得請求之慰撫
    金，以40萬元為適當，逾此部分請求，即屬無據。
　⒊按名譽權被侵害者，依民法第195條第1項後段規定，被害人
    雖得請求法院為回復其名譽之處分，惟其方式及內容須適當
    而後可。倘法院權衡侵害名譽情節之輕重及當事人身分、地
    位與加害人之經濟狀況，認為須由加害人負擔費用刊登道歉
    啟事時，其所刊登之方式及內容，應限於回復被害人名譽之
    必要範圍內，始可謂為適當之處分（最高法院105年度台上
    字第1912號民事判決意旨參照）。本件審酌前揭㈠⒊⑴-⑽所述
    之言論除附表一編號3為立法院記者會之發言外，其餘均發
    表在王浩宇之臉書網頁上，而該記者會之新聞業經刊登於中
    國時報A1版面、聯合報A7版面、自由時報B2版面、蘋果日報
    A10版面（見原審卷一第323、325、337、341、343、351頁
    ），已擴及其他平面媒體或網路媒體，故林效先請求王浩宇
    刊登如附件所示道歉聲明於附表二所示之報導媒體、版面及
    字體、期間，以回復其名譽，即屬適當，逾此所為請求，並
    非適當，應予駁回。
六、綜上所述，林效先主張依民法第184條第1項前段、第195條
    規定，請求王浩宇再給付精神慰撫金15萬元，及自起訴狀繕
    本送達之翌日即108年8月29日（送達證書見原審卷第133頁
    ）起至清償日止，按週年利率百分之5計算之利息，以及刊
    登如附表二及附件所示道歉啟事，於法有據，應予准許；逾
    此部分之請求，於法無據，不應准許。原審就上開應准許部
    分，駁回林效先之部分請求（即駁回15萬元本息），及原審
    主文第二項刊登道歉啟事中逾附表二及附件所示道歉啟事部
    分，分別為林效先、王浩宇敗訴之判決，於法不合，林效先
    、王浩宇就此部分分別上訴，均指摘原判決前揭部分不當，
    求予廢棄改判，為有理由，應予廢棄改判分如主文第二、三
    項所示。另就上開不應准許之部分，分別為上訴人敗訴之判
    決，林效先、王浩宇就此部分分別上訴，均指摘原判決前揭
    部分不當，求予廢棄改判，為無理由，均應駁回。
七、本件事證已臻明確，兩造其餘之攻擊或防禦方法及所用之證
    據，經本院斟酌後，認為均不足以影響本判決之結果，爰不
    逐一論列，附此敘明。
八、據上論結，本件兩造之上訴，均一部有理由、一部無理由，
    依民事訴訟法第449條第1項、第450條、第79條，判決如主
    文。
中　　華　　民　　國　　109 　年　　11　　月　　10　　日
                  民事第二十庭  
                      審判長法　官  周祖民
　　　　　　　　　　　  　  法　官  馬傲霜
　　　　　　　　　　　  　  法　官  林玉蕙
正本係照原本作成。
如不服本判決，應於收受送達後20日內向本院提出上訴書狀，其
未表明上訴理由者，應於提出上訴後20日內向本院補提理由書狀
（均須按他造當事人之人數附繕本）上訴時應提出委任律師或具
有律師資格之人之委任狀；委任有律師資格者，另應附具律師資
格證書及釋明委任人與受任人有民事訴訟法第466 條之1第1項但
書或第2項（詳附註）所定關係之釋明文書影本。如委任律師提
起上訴者，應一併繳納上訴審裁判費。
中　　華　　民　　國　　109 　年　　11　　月　　10　　日

                            書記官  鄭淑昀 
附註：
民事訴訟法第466條之1（第1項、第2項）：
對於第二審判決上訴，上訴人應委任律師為訴訟代理人。但上訴
人或其法定代理人具有律師資格者，不在此限。
上訴人之配偶、三親等內之血親、二親等內之姻親，或上訴人為
法人、中央或地方機關時，其所屬專任人員具有律師資格並經法
院認為適當者，亦得為第三審訴訟代理人。

附表一
編號 時間 出處 言論內容   1 107年4月15日 王浩宇臉書貼文 ⑴3月27日，時代力量北市黨部的黨工，在中正區租屋處遭警方查獲持有大量二級毒品「毒郵票」 ⑵黃國昌作為年輕世代的偶像，不應該縱容持有毒品的行為… （原審卷一第81-83頁）   2 同上 同上 我在此公開要求黃國昌、時代力量：立即開除持有毒品的黨工。 （原審卷二第363頁）   3 同上 立法院記者會 ⑴經過時代力量內部的黨工爆料告知我…這位時代力量涉案黨工，他本身其實平常常常都是跟著林昶佐在活動的，…是在中正區發生的…這個黨工持有的毒品叫做毒郵票，他是屬於一種LSD 的迷幻藥，…時代力量這個黨工持有的數量是大量的一個毒品，一般來說如果不是持有毒品、或者在運毒，一般來說是不會持有這麼大量的毒品。 ⑵出示手機畫面供記者拍攝，上載：是「市黨部正職」，聽說有記者在追了 　毒品是一種叫做「毒郵票」的毒品。 （原審卷一第61-63頁、本院卷第503頁）   4 同上 王浩宇臉書專頁 針對時代力量黨工持有毒品，遭警方逮捕之議題，本人聲明如下： （原審卷一第65頁）   5 同上 同上 時間證實了，這個黨工並不只是持有毒品，而是大量的從國外輸入二級毒品。 （原審卷一第67頁）   6 同上 同上貼文留言 不是持有，而是進口輸入二級毒品 （原審卷一第179頁）   7 同上 同上貼文留言 ⑴我敢說這樣的話，就是有很完整的證據。 ⑵時代力量涉毒黨工遭爆，真實身分曝光 ⑶這位黨工姓林，目前年紀約36歲，10多年前就曾與擔任時力立委林昶佐擔任理事長的「台灣獨立音樂協會」理事。 ⑷這我手中有名單，為了保護黨工姓名，暫時不公開。 ⑸他是涉嫌運輸跟販賣，不是施用 ⑹針對運輸毒品的行為，我覺得本來就該譴責。 （原審卷一第191-195頁、本院卷第333-335）   8 同上 同上 ⑴36歲林姓男子目前透過網路，向國外的賣家訂購重量約4 公克的100 張毒郵票、20多公克毒蘑菇，但毒品郵寄來台進入海關檢驗時，海關緝毒犬聞出該包裹『怪怪』海關人員研判包裹內為毒品並通報，海山分局與基隆憲兵隊組成專案小組，根據收貨人地址，在上月27日晚上前往台北市忠孝西路的林男住處逮人。 ⑵網友Jarvise：「你不要在那邊造謠好嗎？檢驗都說無毒反應了…」王浩宇回文：他是輸入毒品。 （原審卷一第207-209）   9 107年4月16日 同上 ⑴「黨工涉毒，應該下封口令、欺騙媒體嗎？」今年3月27日，時代力量台北市黨部林姓黨工遭警方查獲，持有價值數十萬的二級迷幻類毒品「毒郵票」 ⑵該名黨工十年前就曾擔任林昶佐擔任理事長的『台灣獨立音樂協會』理事，與林昶佐認識很久，也是屬於玩音樂的族群。這次被警方指控，從海外進口大量的二級毒品毒郵票、迷幻蘑菇，因為一般人不會持有這麼多毒品，被懷疑不只是持有還可能運輸販賣。 （原審卷一第71頁）   10 同上 同上 ⑴網友張伯利留言：「報導94林姓黨工承租ㄉ地方被人家寄ㄌ一些毒品ㄋ為什麼要認定94他訂購ㄉ的？」王浩宇回文：「他說的團體，就是他自己的團體，不要再推了！最後會很難看（張貼林效先照片）」。 ⑵毒品是在島嶼剛剛好的辦公室，可是島嶼剛剛好又是誰呢？ （原審卷一第243頁、本院卷第342頁）   11 107年4月17日 同上 ⑴使用、販運，是完全不同等級的事情。 ⑵非常確定。從海外運輸二級毒品，家裡也持有二級毒品。 ⑶爆料黨工不敢直接跟記者說，怕被清算，所以只能透過我。我覺得從政就是要直，拐彎抹角就變成政客。我講的話，我負責，我也願意負責。 ⑷張貼含有林效先之照片，指出為右二。 （原審卷一第253、263，本院卷第343頁）  12 同上 同上 ⑴2015年1月25日，是時代力量的成立大會。當天，時代力量的發起人，有誰呢？記者們應該早就把當天的採訪通知丟掉了，但是，網路上還留有照片。歡迎參閱這張差點被處理掉的照片：httDS：//www.thenewslens.com/article/11994時代力量的發起人名單，包含：「Freddy」林昶佐、林峰正、林世煜、曾威凱、邱顯智、胡博硯、郭少宗、吳逸駿、林郁容、葉湘怡、劉笙彙和Shawshank Lim。有沒有覺得其中有個名字很熟悉？是的，這個林姓黨工其實是時代力量發起人。 ⑵今天涉毒是發起人又兼黨工的時候，是第一 時間對外試圖掩飾、欺騙、對内下封口令，是大家可以接受的嗎？ 　（原審卷一第73頁）   13 107年4月20日 王浩宇臉書貼文 ⑴黨工有運販毒品的行為，時代力量不處理就是不處理，選擇包庇到最後一刻 ⑵明明毒郵票就是寄到該黨工所屬的團體，而迷幻蘑菇是另外發現，事證相當明確 （原審卷一第77頁） 

附表二
編號 報章媒體 版面、位置、字號 期間  1 中國時報 A1版面下方三分之一、16字號 1日  2 聯合報 A7版面右下方六分之一、16字號 1日  3 自由時報 B2版面左下方四分之一、16字號 1日  4 蘋果日報 A10版面右下方、16字號 1日   5 王浩宇個人臉書網站 不得擅自對留言更改隱私設定，致使不利公開閱讀目的 1日 

附件：

                    道歉啟事 本人於民國107 年4 月15至20日間以公開於記者會、個人臉書專頁談論時代力量黨工林效先自海外運輸毒品、持有與販賣大量毒品之行為，與事實不符，致使林效先名譽受損，特刊登啟事向林效先致歉，敬請諒察！！   此致   林效先                                   道歉人 桃園市議員王浩宇